臺灣高等法院臺中分院民事判決　　　　 100年度再易字第12號
再審原告　　陳春泉
送達代收人　游雅鈴
再審被告　　祭祀公業陳志可
特別代理人　陳文科
上列當事人間損害賠償事件，再審原告對於中華民國100年3月8
日本院99年度附民字第234號確定判決提起再審之訴，本院判決
如下：
    主  文
再審之訴駁回。
再審訴訟費用由再審原告負擔。
    事實及理由
一、再審原告就本院99年度附民字第234號確定判決（以下稱原
    確定判決）主張有下列再審理由，其再審意旨略以：
    本院前程序認再審原告侵占再審被告之土地補償費新台幣（
    下同）72萬元，因而判決再審原告應給付再審被告72萬元本
    息。惟再審原告為辦理土地登記事宜，曾經陸續支付下列費
    用：(一)蕭麗珍代書費用：25萬元。(二)登報費用：1萬4800元
    。(三)派下員聚餐費用：5萬0150元。(四)其他戶政、地政規費
    、郵資費用等共3283元。以上費用共計31萬8233元，再審原
    告並未侵占入己，此部分費用應自再審被告得請求之賠償中
    扣除，本院前程序未行使闡明權諭知再審原告補充相關證據
    即逕為判決，本院前程序如斟酌上開證據，再審原告可受較
    有利益之裁判，因此本院原確定判決有民事訴訟法第496條
    第1項第13款、第497條再審事由，為此，提起本件再審之訴
    ，聲明求為判決：(一)原確定判決廢棄。(二)再審及前審之訴訟
    費用由再審被告負擔。
二、按民事訴訟法第496條第1項第13款所謂「當事人發現未經斟
    酌之證物或得使用該證物」者，係指前訴訟程序事實審之言
    詞辯論終結前已存在之證物，因當事人不知有此，致未經斟
    酌，現始知之；或雖知有此而不能使用，現始得使用者而言
    。是事實審言詞辯論終結前未存在之證物，或已存在而按其
    情形，並非不能當時提出或命第三人提出，或已提出之證物
    ，均不得據為本款之再審理由。又民事訴訟法第497條所謂
    重要證據漏未斟酌，指前第二審言詞辯論終結前，已經存在
    並已為證據聲明之證據，而第二審並未認為不必要而仍忽略
    證據聲明未為調查，或已為調查而未就其調查之結果予以判
    斷者而言。若已在前判決理由中說明其為不必要之證據，或
    說明就調查之結果並不能為有利再審原告之事實判斷，則為
    已加斟酌，不得作為再審理由。經查，再審原告提出其於93
    年至94年為辦理土地徵收補償事宜所支出之費用單據，以資
    證明本件有未經斟酌證物之再審事由，惟上開費用既為再審
    原告於93年至94年所支出，則再審原告於前訴訟程序事實審
    之言詞辯論終結前即知有此證物，且按其情形，並非不能於
    當時提出，而再審被告卻不為提出，揆諸前開說明，自無所
    謂「發現未經斟酌之證物」可言，則再審原告據以主張原確
    定判決具有民事訴訟法第496條第1項第13款之再審事由，即
    有未合。又再審原告未於本院前訴訟程序提出前開單據或聲
    請調查該證據，原確定判決就此亦無「就足以影響於判決之
    重要證物，漏未斟酌」之情事，是再審原告據此主張原確定
    判決具有民事訴訟法第497條所規定之再審事由，亦非有據
    。
三、綜上所述，再審原告主張原確定判決具有民事訴訟法第496
    條第1項第13款、第497條所規定之再審事由，均不足取。從
    而再審原告執此提起本件再審之訴，顯無再審理由，爰不經
    言詞辯論，以判決駁回之。
四、據上論結，本件再審之訴為顯無理由，爰依民事訴訟法第50
    2條第2項、第78條，判決如主文。
中    華    民    國   100    年    6     月    30    日
                民事第七庭    審判長法  官  饒鴻鵬
                                    法  官  陳毓秀
                                    法  官  李平勳
以上正本係照原本作成。
不得上訴。
                                    書記官  劉恒宏
中    華    民    國   100    年    7     月    1     日
                                                      Ａ